臺灣高等法院臺中分院刑事判決　民國94年度交上易字第800號
上　訴　人　臺灣南投地方法院檢察署檢察官
被　　　告　乙○○
輔佐人即
被告之子　　丙○○
上列上訴人因被告過失傷害案件，不服臺灣南投地方法院中華民
國九十四年五月十六日第一審判決（民國九十三年度交簡上字第
一四號，起訴案號：臺灣南投地方法院檢察署民國九十二年度偵
緝字第二八二號），提起上訴，本院判決如下：
    主  文
上訴駁回。
    理  由
一、聲請意旨略以：被告乙○○於民國（下同）九十二年八月十
    四日上午，駕駛農用搬運車，沿南投縣中寮鄉○○路由中寮
    鄉往南投縣南投市方向行駛，嗣於同日上午十時五十分許，
    途經中寮鄉○○路一九○之一號前，駕駛人於車輛行駛時應
    注意車前狀況，並隨時採取必要之安全措施，以避免肇生事
    故，危及他人之行車安全，依當時天候為晴天，光線為日間
    自然光線，道路無缺陷亦無障礙物，視距良好等情形，並無
    不能注意之情事，竟疏未注意遵守前開規定，致其所駕駛之
    農用搬運車撞擊同向前方由丁○○所騎乘之車牌號碼ＪＳＤ
    ｜七六○號重型機車，丁○○因而人車倒地，乙○○所駕駛
    之農用搬運車之前輪復輾過丁○○之胸部，致丁○○受有雙
    側血胸、肩峰、鎖骨韌帶斷裂等傷害，因認被告乙○○涉犯
    刑法第二百八十四條第一項前段之過失傷害罪嫌云云。
二、按犯罪事實應依證據認定之，無證據不得推定其犯罪事實；
    不能證明被告犯罪者，應諭知無罪之判決，刑事訴訟法第一
    百五十四條第二款、第三百零一條第一項分別定有明文。又
    事實之認定，應憑證據，如未能發現相當證據，或證據不足
    以證明，自不能以推測或擬制之方法，以為裁判基礎。另按
    認定犯罪事實，所憑之證據，雖不以直接證據為限，間接證
    據亦包括在內，然無論直接或間接證據，其為訴訟上之證明
    ，須於通常一般之人均不致於有所懷疑，而得確信其為真實
    之程度者，始得據之為有罪之認定，倘其證明尚未達到此一
    程度，而有合理性懷疑之存在時，即無從為有罪之認定，最
    高法院著有四十年度台上字第八六號、七十六年度台上字第
    四九八六號判例可資參照。
三、公訴人認被告涉犯右開罪嫌，無非以被告坦承於右揭時、地
    ，與告訴人丁○○發生撞擊之事實，並經告訴人丁○○於偵
    查中指訴綦詳，復有南投縣政府警察局草屯分局道路交通事
    故調查報告表（一）、（二）二紙、南雲醫院診斷證明書一
    紙、及照片六幀在卷足稽，並以被告違反道路交通安全規則
    第九十四條第三項之規定，致開車肇事，且依當時之天候、
    視線及道路狀況均無不良情狀下，又無不能注意之情事，認
    定被告有過失，並與告訴人之傷害間具有相當因果關係等為
    其論據。訊之被告固坦承曾於右揭時、地駕車與告訴人丁○
    ○發生擦撞，且告訴人亦受有傷害之事實，惟堅決否認有何
    過失傷害之犯行，辯稱：伊僅有一部搬運車，鑑定時之車輛
    與案發之車輛，確實相同。伊駕駛汽車行經上開路段時，確
    已盡注意之義務，係告訴人丁○○從後面往前撞擊伊汽車，
    伊之車頭並無碰撞之痕跡，伊並未碾壓告訴人之身體，伊無
    過失，本件車禍係告訴人之疏失所造成，毋須對被告之傷害
    結果負刑事責任等語。
四、經查：
（一）本件告訴人丁○○雖迭於警訊、偵查中、及本院審理時指
      稱：伊所騎乘之機車，於行駛中寮農會倉庫前，遭被告駕
      駛之農用搬運車由後撞擊致人車倒地，並為被告所駕駛之
      前開農用車前輪碾過雙腳及胸部等語，惟告訴人所指稱之
      兩車碰撞方向及其身體受碾壓所造成傷害之內容，核與本
      件事故處理警員賴澄波所繪製之道路交通事故現場圖上肇
      事經過摘要所記載：「Ａ車乙○○於九十二年八月十四日
      十時五十分許至農會領錢出來，駕駛農用搬運車欲前往中
      寮鄉教會聚會，與後方來車Ｂ車丁○○，由住處欲往中油
      加油站加油，兩車於肇事地點發生擦撞，丁○○頭部、胸
      部及腳部受傷，乙○○無受傷，，在機車右側車身擦撞痕
      」等內容迥異，且告訴人之急診病歷上門診醫矚單記載：
      「多處上肢開放性傷口、臉多發部位之開放性傷口、下肢
      多處之開放性傷口、膝挫傷、肘關節之開放性傷口，併肌
      肉斷裂」等語，復觀諸告訴人受傷之照片，告訴人之傷勢
      ，多屬身體四肢之部位，亦無身體遭壓碾傷之記載，有南
      雲醫院九十三年八月九日南雲醫字第二七八號函及九十四
      年一月十日南基醫字第○一二號函暨所附病歷影本在卷可
      佐。證人即警員賴澄波於原審審理時具結證稱：「到達現
      場時，我看到被害人躺在地上，頭部流血，被告的搬運車
      是橫向擋在路中間，被害人的機車也是倒在路上，後來救
      護車來了，先救護傷患，再照相繪製現場草圖」、「我沒
      有注意傷者身上有無遭車輪輾壓過的痕跡，我當時注意的
      是傷者頭部流血，如果有被車輪輾壓過，應該很明顯」、
      「我確定沒有被移動，因為肇事時，我剛好在離現場五十
      公尺的農會簽巡邏箱」等語，是告訴人所指稱本件事故係
      被告駕駛之農用搬運車由後撞擊，致其人車倒地，並遭被
      告該農用車之前輪碾過雙腳及胸部乙節，不足採信。
（二）復參酌被告所駕駛之農用搬運車僅於其前輪轉軸中心後方
      位置留有血跡，除此之外並無明顯之擦撞或損壞痕跡，告
      訴人所騎乘之機車則有車頭檔泥版右側損壞之痕跡，及當
      時現場之路況、地面血跡之位置，業均經警員賴澄波檢視
      後記載甚明，有南投縣政府警察局草屯分局道路交通事故
      調查報告表（一）、（二）二紙及照片六幀在卷足稽，依
      通常行車之速度及方向判斷，顯係告訴人之機車由後方往
      前擦撞擊被告之汽車，告訴人之血跡方有留存於被告汽車
      前輪轉軸中心後方位置之可能。本件車禍事故經送請臺灣
      省南投縣區車輛行車事故鑑定委員會鑑定結果認：「綜合
      上述（肇事後現場車輛停放之位置、重機車所遺留之刮地
      痕跡、丁○○之身體受傷狀況，及肇事地路況、農會提款
      處相關位置及兩車之車損情形與通常行車速度等），與卷
      附其他相關跡證資料分析，本案以乙○○駕駛之農用搬運
      車由路邊起駛後，遭同向丁○○所駕駛之重機車由後駛至
      而擦撞肇事可能性較大」，有該委員會九十四年三月三十
      一日投縣行字第○九四五七○○四四三號函附卷可參，故
      被告所辯：係告訴人由後撞擊伊等語，較為真實可信，是
      告訴人丁○○騎乘機車，由後往前擦撞被告車輛之事實，
      堪以認定。至於告訴人所提褲子之照片，亦無法作為不利
      於被告之認定，附此敘明。
（三）綜上所述，告訴人之指訴既有前揭瑕疵，且無從證明被告
      之駕駛行為與告訴人之傷害結果間有相當因果關係，復查
      無其他積極證據足認被告確有過失傷害之犯行，尚難僅憑
      告訴人所為片面之指訴，遽入被告於罪。
五、原審因無證據足認被告犯罪，而為被告無罪判決之諭知，核
    無不合，檢察官上訴意旨認告訴人受傷嚴重，告訴人之褲子
    有車輪壓過之痕跡，告訴人之身體有遭被告之搬運車壓過，
    告訴人之機車係遭被告之搬運車自後撞及，送鑑定之肇事車
    輛照片，並非案發後現場所拍攝，鑑定時之車輛，與涉案之
    車輛不同，被告應負過失傷害之罪行云云，指摘原判決不當
    ，為無理由，應予駁回。
六、據上論斷，應依刑事訴訟法第三百六十八條，判決如主文。
本案經檢察官甲○○到庭執行職務。
中　　華　　民　　國　　94　　年　　9　　月　 13  　　日
            刑事第十庭  審判長法  官  林  照  明
                              法  官  林  清  鈞
                              法  官  吳  重  政
上列正本證明與原本無異。
不得上訴。
                              書記官  劉  建  智
中　　華　　民　　國　　94　　年　　9　　月　14 　　　日
                                                    　Ａ
